【裁判字號】    99,審訴,2837
【裁判日期】    991026
【裁判案由】    毒品危害防制條例
【裁判全文】
臺灣高雄地方法院刑事判決            99年度審訴字第2837號
公  訴  人  臺灣高雄地方法院檢察署檢察官
被      告  甲○○
上列被告因毒品危害防制條例案件，經檢察官提起公訴（99年度
毒偵字第3948號），被告於準備程序進行中就被訴事實為有罪之
陳述，經本院告知簡式審判程序之旨，並聽取被告與公訴人之意
見後，裁定依簡式審判程序審理，判決如下：
    主  文
甲○○施用第一級毒品，累犯，處有期徒刑拾月，扣案第一級毒
品海洛因陸包（含包裝袋，驗後淨重合計零點參玖公克）均沒收
銷燬之；又施用第二級毒品，累犯，處有期徒刑陸月，扣案第二
級毒品甲基安非他命壹包（含包裝袋，驗後淨重壹點柒柒柒公克
）沒收銷燬之。應執行有期徒刑壹年貳月，扣案第一級毒品海洛
因陸包（含包裝袋，驗後淨重合計零點參玖公克）、第二級毒品
甲基安非他命壹包（含包裝袋，驗後淨重壹點柒柒柒公克），均
沒收銷燬之。
    事  實
一、甲○○前於民國92年間，因施用毒品案件，經本院裁定令入
    勒戒處所施以觀察、勒戒後，認有繼續施用毒品之傾向，再
    以92年度毒聲字第2081號裁定令入戒治處所施以強制戒治，
    於93年1 月15日因停止處分出監（指揮書執畢日期為93年4
    月6 日），由臺灣高雄地方法院檢察署檢察官以93年度戒毒
    偵字第274 號為不起訴處分確定。又於93年間，因施用毒品
    案件，經臺灣高等法院高雄分院以93年度上易字第627 號判
    處有期徒刑6 月確定；復於95年間，因詐欺、偽造文書等案
    件，分別經本院及臺灣臺南地方法院以95年度簡字第2334號
    、95年度簡字第2172號各判處有期徒刑3 月、3 月，嗣經裁
    定定應執行刑為有期徒刑5 月確定；上開各罪接續執行，於
    96年6 月16日縮短刑期執行完畢。詎甲○○猶不知悔改及戒
    除毒癮，竟分別基於施用第一級毒品海洛因及第二級毒品甲
    基安非他命之犯意，先於99年6 月23日中午12時許，在其高
    雄縣旗山鎮新光里後厝巷28號住處，以玻璃球燒烤吸食煙霧
    之方式，施用第二級毒品甲基安非他命1 次；再於99年6 月
    25日上午10時許，在高雄縣旗山鎮某汽車旅館房間內，以針
    筒注射之方式，施用第一級毒品海洛因1 次。嗣於99年6 月
    25日上午12時30分許，在高雄縣美濃鎮○○路與中正路口，
    為警盤查，當場在甲○○身上扣得其上開施用第一、二級毒
    品所剩之海洛因6 包（驗後淨重合計0.39公克）、甲基安非
    他命1 包（驗後淨重1.777 公克），復經其同意採尿送驗，
    檢驗結果呈嗎啡、可待因及甲基安非他命陽性反應，始查悉
    上情。
二、案經高雄縣政府警察局旗山分局報告臺灣高雄地方法院檢察
    署檢察官偵查起訴。
    理  由
一、本件被告甲○○所犯係死刑、無期徒刑、最輕本刑為3 年以
    上有期徒刑以外之罪，其於準備程序進行中，就被訴事實為
    有罪之陳述，經受命法官告知簡式審判程序之旨，並聽取當
    事人之意見後，本院合議庭認無不得或不宜改依簡式審判程
    序進行之情形，爰依刑事訴訟法第273 條之1 第1 項規定，
    裁定本件由受命法官獨任進行簡式審判程序。又本件卷內之
    證據資料，依同法第273 條之2 規定，不受同法第159 條第
    1 項關於傳聞法則規定之限制，依法均有證據能力，合先敘
    明。
二、上揭事實，業據被告於本院審理中坦承不諱，並有高雄縣政
    府警察局旗山分局扣押筆錄及扣押物品目錄表（偵卷第7 至
    11頁）、高雄縣政府警察局旗山分局杉林分駐所偵辦毒品案
    件嫌疑犯尿液採證檢驗對照表（代號：旗警173 ）（偵卷第
    20頁）、台灣檢驗科技股份有限公司99年7 月7 日濫用藥物
    尿液檢驗報告（偵卷第53頁）在卷可稽，又扣案海洛因6 包
    （驗後淨重合計0.39公克）、甲基安非他命1 包（驗後淨重
    1.777 公克），經送驗後，結果確實均分別含有第一級毒品
    海洛因及第二級毒品甲基安非他命之成分，此亦有卷附法務
    部調查局濫用藥物實驗室99年8月11日鑑定書（院卷第20 頁
    ）、高雄醫學大學附設中和紀念醫院99年9 月27日檢驗報告
   （ 院卷第24頁）可按，足認被告前開任意性之自白與事實相
    符，得作為被告有罪之證據。又被告曾受如事實欄所載之觀
    察、勒戒及強制戒治處分執行完畢後5 年內，再犯施用毒品
    罪而經依法追訴處罰完畢等事實，亦有卷附本院院內索引卡
    紀錄表、臺灣高等法院被告前案紀錄表各1 份在卷可按。按
    毒品危害防制條例第20條、第23條於93年1 月9 日修正施行
    後，將施用毒品之刑事處遇程序，區分為「初犯」及「五年
    內再犯」、「五年後再犯」3 種，其立法理由謂：「初犯」
    經觀察、勒戒或強制戒治執行完畢釋放後，「五年內再犯」
    者，因其再犯率甚高，原實施之觀察、勒戒及強制戒治既已
    無法收其實效，爰依法追訴或裁定交付審理。至於經觀察、
    勒戒或強制戒治執行完畢釋放後，「五年後再犯」者，前所
    實施之觀察、勒戒或強制戒治已足以遮斷其施用毒品之毒癮
    ，為期自新及協助其斷除毒癮，仍適用「初犯」規定，先經
    觀察、勒戒或強制戒治之程序。從而依修正後之規定，僅限
    於「初犯」及「五年後再犯」二種情形，始應先經觀察、勒
    戒或強制戒治程序。倘被告於5 年內已再犯，經依法追訴處
    罰，縱其第3 次再度施用毒品之時間，在初犯經觀察、勒戒
    或強制戒治執行完畢釋放5 年以後，已不合於「五年後再犯
    」之規定，且因已於「五年內再犯」，顯見其再犯率甚高，
    原實施觀察、勒戒或強制戒治，已無法收其實效，即應依該
    條例第10條處罰（最高法院95年第7 次刑事庭會議決議參照
    ）。從而，被告於前開初犯觀察、勒戒及強制戒治處分執行
    完畢釋放後「五年內再犯」施用毒品罪，並經依法追訴處罰
    執行完畢，而本件被告再度施用毒品犯行，已不合於「五年
    後再犯」之規定，揆諸前揭說明即應依毒品危害防制條例第
    10條加以處罰。職是，本件事證明確，被告犯行洵堪認定，
    應依法論科。
三、核被告所為，係犯毒品危害防制條例第10條第1 項之施用第
    一級毒品罪、同條例第10條第2 項之施用第二級毒品罪。被
    告為施用而持有第一、二級毒品之低度行為，為施用第一、
    二級毒品之高度行為所吸收，不另論罪。被告就上開犯行，
    犯意各別，行為互殊，應予分論併罰。又被告有如事實欄所
    記載論罪科刑執行完畢之紀錄，有上開被告前案紀錄表附卷
    可考，其於有期徒刑執行完畢後，5 年內故意再犯本件有期
    徒刑以上之2 罪，均為累犯，應各依刑法第47條第1 項規定
    ，加重其刑。爰審酌被告前因施用毒品案件，迭經觀察、勒
    戒、強制戒治及法院科刑判決後，竟再為本件犯行，足見其
    惡習已深，且戒絕毒癮之意志不堅，未能體悟施用毒品對自
    己、家人造成之傷害及社會之負擔，自屬可議；參以被告施
    用毒品之前科紀錄非少、犯後坦承犯行，且施用毒品本質上
    係屬戕害自身健康之行為，尚未直接危害他人，反社會性程
    度應屬較低，及其智識程度為高中畢業，現從事美髮業，每
    月收入約新臺幣1 至2 萬元等一切情狀，分別量處如主文所
    示之刑，並依刑法第51條第5 款規定，定其應執行之刑，以
    資懲儆。至扣案第一級毒品海洛因6 包（驗後淨重合計0.39
    公克）、第二級毒品甲基安非他命1 包（驗後淨重1.777 公
    克），業經鑑驗分係屬第一級毒品海洛因、第二級毒品甲基
    安非他命無訛，已如前述，而包裝袋與其上殘留之毒品，均
    已難以分析剝離，俱應依毒品危害防制條例第18條第1 項前
    段規定，不問屬於犯人與否，併宣告沒收銷燬之，至於送鑑
    耗損之部分，既已滅失，自無庸再予宣告沒收銷燬之必要，
    附此敘明。
據上論斷，應依刑事訴訟法第273 條之1 第1 項、第284 條之1
、第299 條第1 項前段，毒品危害防制條例第10條第1 項、第2
項、第18條第1 項，刑法第11條、第47條第1 項、第51條第5 款
、第9款，判決如主文。
本案經檢察官王清海到庭執行職務。
中    華    民    國    99    年    10    月    26    日
                  刑事第十庭    法  官  林裕凱
以上正本證明與原本無異。
如不服本判決應於收受判決後10日內向本院提出上訴書狀，並應
敘述具體理由。其未敘述上訴理由者，應於上訴期間屆滿後20日
內向本院補提理由書(均須按他造當事人之人數附繕本)「切勿逕
送上級法院」。
中    華    民    國    99    年    10    月    26    日
                                書記官  黃振祐
附錄所犯法條
毒品危害防制條例第10條
施用第一級毒品者，處 6 月以上 5 年以下有期徒刑。
施用第二級毒品者，處 3 年以下有期徒刑。

司法院資訊處製作；財團法人民間司法改革基金會備份。
